【裁判字號】    92,交聲,483
【裁判日期】    921231
【裁判案由】    違反道路交通管理處罰條例聲明異議
【裁判全文】
臺灣桃園地方法院交通事件裁定                    九十二年度交聲字第四八三號
    原處分機關  交通部公路局新竹區監理所中壢監理站
    異  議  人  甲○○
    即受處分人
右列受處分人因違反道路交通管理處罰條例案件，對於桃園縣警察局中華民國九十二
年十月二日所為之桃警局交字第Ｄ一Ａ八九二九六八號舉發違反道路交通管理事件通
知單之舉發，即交通部公路局新竹區監理所中壢監理站於九十二年十二月十九日以壢
監裁字第裁五三─Ｄ一Ａ0000000號違反道路交通管理事件裁決書所為之處分
聲明異議，本院裁定如左：
    主  文
原處分撤銷。
甲○○汽車駕駛人，行經有燈光號誌管制之交岔路口闖紅燈，處罰鍰新臺幣臺仟捌佰
元，並予記違規點數點。
    理  由
一、按汽車駕駛人，行經有燈光號誌管制之交岔路口闖紅燈者，處新臺幣（下同）一
    千八百元以上五千四百元以下罰鍰，道路交通管理處罰條例第五十三條定有明文
    ；又違反上開規定者，依同條例第六十三條第一項第三款規定，並記違規點數三
    點。
二、本件異議意旨詳如附件所載。
三、經查：
    (一)異議人即受處分人甲○○於民國（下同）九十二年十月二日上午九時三十分行
      經桃園縣八德市○○路與新興路口，因闖紅燈直行違規，經桃園縣警察局八德
      分局廣興派出所員警林文蕉以其違反道路交通管理處罰條例第五十三條規定予
      以攔截舉發，有桃園縣警察局桃警局交字第Ｄ一Ａ八九二九六八號舉發違反道
      路交通管理事件通知單一紙附卷可稽。並據證人即本件舉發之桃園縣警察局八
      德分局廣興派出所員警員林文蕉到庭證稱：「‧‧‧‧當時我站在建國路九○
      四號前，異議人是從建國路直行，那時新興路是綠燈，已有五、六輛汽機車經
      過，異議人就混在這些車輛中，異議人是闖紅燈直行，所以我才把他攔下。」
      、「（問：為何你會注意到異議人所騎乘的機車方向？）因為我常在那告發，
      他騎乘的機車是紅色的，特別明顯。」、「（問：當時異議人的方向車輛已停
      下車？）是的。」、「（問：異議人的車子是混在新興路方向車輛的第幾台車
      ？）當時新興路口的車子經過我告發的地點約有七、八部車。後來異議人經過
      的時候，我就把他攔下。」、「‧‧‧我可以確定異議人過來的時候是紅燈。
      當時建國路方向只有異議人單獨一部車過來，所以可以很明顯的看出異議人插
      入新興路過來的車陣中。」、「（問：有沒有可能當時異議人過的時候是綠燈
      ，因異議人的車行較慢，才會遇到紅燈？）不可能。因為那時新興路有七、八
      部車過來，異議人行車方向的燈號應是紅燈。」等語綦詳，復有桃園縣警察局
      八德分局九十二年十月十七日德警分交字第０九二三００七四三四號函一份存
      卷可考，從而異議人確有本件闖紅燈之違規事實，堪予認定。
    (二)異議人雖辯稱：警員攔查後，要求伊出示行車執照、駕駛執照，待伊交付證件
      予警員後，警員要伊回頭看建國路上之交通號誌為紅燈，但此時約已經過三十
      秒左右，不足以證明伊當時有闖紅燈云云。惟異議人違規闖紅燈直行之事實，
      業據證人林文蕉目睹該過程，已如前述，是其證詞自足以證明異議人違規之證
      明，況證人林文蕉與異議人並無仇怨，應無捏造事實違法取締，並甘冒偽證罪
      嫌到庭偽證之必要。至本件雖無違規照片之採證，然交通警員製單舉發違反道
      路交通管理處罰條例所列之違規事實，本質上為行政處分，係公務員基於職務
      上權力，依法就特定之具體事件所為具公法上效果之單方行政行為，基於公務
      員為公法上行為具有公信力之原則，該行政處分當可被推定為真正，其據以依
      法處分之事實認定亦為正確無誤，本此公信原則，乃立法者賦予行政機關制定
      違反道路交通事件統一裁罰標準及處理細則，使執勤警員得當機處分以達其維
      護交通秩序、安全之行政目的，若謂公務員一切行政行為均需預留證據以證其
      實，則國家行政勢必窒礙難行。從而，並非所有之違規事件，均需有照相方足
      為違規之證據，此外，本院亦查無證據足資證明執勤員警有何捏造事實違法取
      締之情事存在，則執勤警員本其維護交通秩序、安全職責所為之舉發，自應受
      到合法、正確之推定，異議人空言執上詞置辯，即難採信。
四、再者，異議人業於通知單所載應到案日期即九十二年十月十七日前，向舉發機關
    桃園縣政府警察局八德分局提出申訴，此有該分局九十二年十月十七日德警分交
    字第０九二三００七四三四號函一份在卷足佐，雖異議人誤向警局申訴，然依卷
    附之舉發違反道路交通管理事件通知單，其上並無類如受處分人如不符舉發，應
    向監理機關申訴之記載，且本件查獲警員僅在「得採語音轉帳、郵繳或向金融機
    構繳納罰鍰」處打勾，未在「須至應到案處所聽後裁決」處打勾，從而，異議人
    誤向警察機關申訴，警察機關應依職權函轉主管之監理機關受理，是本件應視同
    異議人已在到案期限前申訴，應科以最低（即一千八百元）之罰鍰
    原處分機關以受處分人有違反道路交通管理處罰條例第五十三條行為，
    而有逾應到案期限三十日之情形，逕科以異議人新台幣四千五百元之罰鍰，即難
    認為有當，應由本院將原處分撤銷，依該條規定及基準表裁處異議人罰鍰一千八
    百元，並依同條例第六十三條第一項第三款之規定，記違規點數三點之處分，以
    資適法。
據上論斷，應依道路交通管理處罰條例第八十七條第二項，道路交通案件處理辦法第
二十條前段，裁定如主文。
中      華      民      國    九十二    年    十二      月    三十一    日
                                        臺灣桃園地方法院交通法庭
                                                法  官  黃梅淑
右正本證明與原本無異。
如不服本裁定，應於裁定送達後五日內向本院提出抗告狀。
                                                書記官  孫立文
中      華      民      國    九十三    年      一      月      六      日


司法院資訊處製作；財團法人民間司法改革基金會備份。
